臺灣嘉義地方法院刑事裁定　　　　　　 100年度撤緩字第97號
聲　請　人　臺灣嘉義地方法院檢察署檢察官
受　刑　人　葉倧源
上列聲請人因受刑人傷害案件（本院98年度簡上字第251號），
聲請撤銷緩刑之宣告（99年度執他字第228號），本院裁定如下
：
    主  文
聲請駁回。
    理  由
一、聲請意旨略以：受刑人葉倧源前因犯傷害案件，經本院於民
    國99年1月20日以98年度簡上字第251號判決，判處有期徒刑
    2月，緩刑2年，於當日確定在案。乃受刑人於緩刑期前即98
    年8月14日犯詐欺案件，於上開傷害案件緩刑期內，經本院
    以100年度易字第139號判決，判處有期徒刑5月、4月，應執
    行有期徒刑7月，如易科罰金以新臺幣1000元折算1日，嗣經
    上訴於臺灣高等法院臺南分院，該院於100年8月11日以100
    年度上易字第282號判決上訴駁回確定，足認原宣告之緩刑
    難收其預期效果，自有執行刑罰之必要，已合於刑法第75條
    之1第1項第1款所定撤銷緩刑宣告之原因，爰依刑事訴訟法
    第476條規定聲請撤銷緩刑宣告等語（依聲請意旨所載係就
    受刑人於前案緩刑期前故意犯罪，於緩刑期內受6月以下有
    期徒刑宣告確定等情而聲請撤銷前案緩刑宣告，聲請書所引
    刑法第75條第1項第2款應係誤載，逕予更正，詳後述）。
二、按刑法第75條之1第1項第1款規定：「受緩刑之宣告而有下
    列情形之一，足認原宣告之緩刑難收其預期效果，而有執行
    刑罰之必要者，得撤銷其宣告：一、緩刑前因故意犯他罪，
    而在緩刑期內受6月以下有期徒刑、拘役或罰金之宣告確定
    者。........」考其立法意旨略以：關於緩刑之撤銷，現行
    法第75條第1項固已設有2款應撤銷之原因；至得撤銷緩刑之
    原因，則僅於保安處分章內第93條第3項與撤銷假釋合併加
    以規定，體例上不相連貫，實用上亦欠彈性，爰參酌德國及
    奧地利現行立法例增訂得撤銷緩刑之原因，其中現行關於緩
    刑前或緩刑期間故意犯他罪，而在緩刑期內受得易科罰金之
    有期徒刑之宣告者，列為應撤銷緩刑之事由，因認過於嚴苛
    ，而排除第75條應撤銷緩刑之事由，移列至得撤銷緩刑事由
    ，俾使「法官依被告再犯情節，而裁量是否撤銷先前緩刑之
    宣告」；其次，如有前開事由，但判決宣告拘役、罰金時，
    可見行為人仍未見悔悟，有列為得撤銷緩刑之事由，以資彈
    性適用，爰於第1項第1款、第2款增訂之；緩刑期內，因過
    失犯罪其情節較重，受有期徒刑之宣告確定者，乃係未能澈
    底悔悟自新之表徵，足見其人一再危害社會，均有由法院斟
    酌決定撤銷緩刑之必要，爰增列為第3款得撤銷緩刑之事由
    。故本條採用裁量撤銷主義，賦予法院撤銷與否之權限，特
    於第1項規定實質要件為「足認原宣告之緩刑難收其預期效
    果，而有執行刑罰之必要」，供作審認之標準。是此「得」
    撤銷緩刑之情形，法官應依職權本於合目的性之裁量，妥適
    審酌被告所犯前後數罪間，關於法益侵害之性質、再犯之原
    因、違反法規範之情節是否重大、被告主觀犯意所顯現之惡
    性及其反社會性等情，是否已使前案原為促使惡性輕微之被
    告或偶發犯、初犯改過自新而宣告之緩刑，已難收其預期之
    效果，而確有執行刑罰之必要，此與刑法第75條第1項所定2
    款要件有一具備，即毋庸再行審酌其他情狀，應逕予撤銷緩
    刑之情形不同。亦即本件除該條項各款所列之事由外，尚需
    具備「足認原宣告之緩刑難收其預期效果，而有執行刑罰之
    必要者」之要件，方得撤銷。
三、又刑法第75條於94年02月02日修正理由以：「按緩刑制度係
    為促使惡性輕微之被告或偶發犯、初犯改過自新而設，如於
    緩刑期間、緩刑前故意犯罪，且受不得易科罰金之有期徒刑
    以上刑之宣告確定者（意即應入監服刑），足見行為人並未
    因此而有改過遷善之意，此等故意犯罪之情節較諸增訂第75
    條之1『得』撤銷之原因為重，不宜給予緩刑之寬典，而有
    「應」撤銷緩刑宣告之必要。至於有上開情形，而受可易科
    罰金之有期徒刑之宣告者，因犯罪情節較輕，以此列為『應
    撤銷』緩刑之事由，似嫌過苛，爰改列為第75條之1『得撤
    銷』緩刑之事由，以資衡平」。又同條於98年06月10日修正
    理由則以：「依本法第41條第3項之規定，受6月以下有期徒
    刑或拘役之宣告而不得易科罰金者，亦得易服社會勞動。此
    類案件既可無庸入監執行，故於緩刑之效果，應與受得易科
    罰金之案件相同，成為修正條文第75條之1得撤銷緩刑之事
    由，而非本條應撤銷緩刑之事由。又不得易科罰金或不得易
    服社會勞動之案件皆係受逾6月有期徒刑之宣告，爰修正第1
    項各款」。由上述立法理由可知，依刑法第75條之規定撤銷
    緩刑者，應以逾6月有期徒刑宣告而應入監服刑者，因行為
    人並未因此而有改過遷善之意，不宜給予緩刑之寬典，始有
    「應」撤銷緩刑宣告之必要。是以，刑法第75條第1項所指
    「刑之宣告」，應係指宣告之本刑，理由如下：
    (一)按刑法第74條第1項所謂受2年以下有期徒刑、拘役或罰金
      之宣告，係指宣告之本刑而言，並不包括減刑之宣告，此
      有最高法院65年度第1次刑庭庭推總會議決議(一)、78年台
      非字第132號判決意旨可資參照。而第75條之1、第75條與
      第74條既同屬於緩刑章之規定，且條文用語均為「刑之宣
      告」，目的皆在於考量緩刑適當性，無論依文義解釋或體
      系解釋，二者自應為相同之解釋，始符合體系價值之一貫
      與完整。
    (二)依刑事訴訟法第455條之2第1項、第455條之4第2項規定，
      依法進行協商之案件，須當事人雙方就被告願受科刑之範
      圍達成合意，俾法院得憑以於該協商合意之範圍內為判決
      。是協商程序中被告表示所願受科之刑，乃法院依協商程
      序為科刑判決時量定宣告刑之依據。從而同法第455條之5
      關於協商案件，被告表示所願受科之刑逾有期徒刑6月，
      且未受緩刑宣告，其未選任辯護人者，法院應指定公設辯
      護人或律師為辯護人，協助進行協商之規定，所稱被告所
      願受科之刑，即指法院所為協商判決之宣告刑，此有最高
      法院97年度台非字第129號判決可資參照，足見，不論實
      體法或程序法上所稱之「宣告刑」，均係指「宣告之本刑
      」而言。
    (三)再按受緩刑之宣告，而有緩刑期前因故意犯他罪，而在緩
      刑期內受逾6月有期徒刑之宣告確定者，應撤銷其緩刑之
      宣告，刑法第75條第1項第2款定有明文，蓋以此等故意犯
      罪之情節，或所犯為法定本刑較重之罪（例如：刑法第32
      1條第1項之加重竊盜罪、第336條第2項之業務侵占罪、第
      346條第1項之恐嚇取財罪等，法定最輕本刑為有期徒刑6
      月），或犯罪情節較重，法院始宣告不得易科罰金之本刑
      ，參以緩刑制度係為促使惡性輕微之被告或偶發犯、初犯
      改過自新而設之立法意旨，此等故意犯罪之情節較諸95年
      7月1日增訂施行之刑法第75條之1「得」撤銷之原因為重
      ，自應有所區別，而有「應」撤銷緩刑宣告之必要。
    (四)復參酌刑法第41條歷次修法之過程，其中於90年1月10日
      公布修正之第2項，係為配合司法院大法官釋字第366號解
      釋，而增訂之規定。按學理上雖有「法定刑」、「處斷刑
      」、「宣告刑」、「執行刑」等區別，惟第1項所謂受6個
      月以下有期徒刑或拘役之「宣告」，基於易科罰金應否採
      行，專屬刑罰之執行技術問題，應指最終應執行之刑之宣
      告而言，而非指學理所謂「宣告刑」。數罪併罰之各罪，
      雖均得合於第1項之要件，惟因其最終應執行之刑之宣告
      ，已逾6個月者，其所應執行之自由刑，既非短期自由刑
      ，自無採用易科罰金之轉向處分之理由。例如，行為人所
      犯10罪，各宣告有期徒刑5個月，數罪併罰合併宣告應執
      行之刑為4年，其所應執行之刑，既非短期自由刑，如仍
      許其易科罰金，實已扭曲易科罰金制度之精神。爰刪除本
      項之規定，以符易科罰金制度之本旨等情，固為94年2月2
      日刑法第41條修正理由所闡明，惟司法院於98年6月19日
      作成釋字第662號解釋，解釋文謂「中華民國94年2月2日
      修正公布之現行刑法第41條第2項，關於數罪併罰，數宣
      告刑均得易科罰金，而定應執行之刑逾6個月者，排除適
      用同條第1項得易科罰金之規定部分，與憲法第23條規定
      有違，並與本院釋字第366號解釋意旨不符，應自解釋公
      布之日起失其效力。」，遂於98年12月30日修正刑法第41
      條規定，而該條第8項關於數罪併罰，數宣告刑均得易服
      社會勞動，而定應執行之刑逾6月者，不得易服社會勞動
      之規定，雖未在該解釋範圍內，惟解釋所持理由亦同樣存
      在於易服社會勞動。爰修正第8項規定，以符合釋字第662
      號解釋意旨。數罪併罰之數罪均得易科罰金者，其應執行
      之刑雖逾6月，亦有該條第1項規定之適用。數罪併罰之數
      罪均得易服社會勞動者，其應執行之刑雖逾6月，亦得聲
      請易服社會勞動，有該條第2項至第4項及第7項規定之適
      用。是以，參酌上開刑法第41條之立法目的及修法演變過
      程，佐以前開釋字第366號、第662號解釋意旨，尤應認為
      刑法第75條、第75條之1所規定之「刑之宣告」為各罪之
      「宣告刑」。
    (五)綜上，刑法第75條、第75條之1規定之「刑之宣告」，應
      係指宣告之本刑，是以，本件依聲請意旨所載，應非刑法
      第75條第1項第2款規定應撤銷緩刑宣告之情形，而為刑法
      第75條之1第1項第1款之類型，合先敘明。
四、經查受刑人葉倧源前因犯傷害案件，經本院於99年1月20日
    以98年度簡上字第251號判決，判處有期徒刑2月，緩刑2年
    ，於當日確定在案。乃受刑人於緩刑期前即98年8月14日另
    犯詐欺案件，於上開傷害案件緩刑期內，經本院以100年度
    易字第139號判決，判處有期徒刑5月、4月，應執行有期徒
    刑7月，如易科罰金均以新臺幣1000元折算1日，嗣經上訴於
    臺灣高等法院臺南分院，該院於100年8月11日以100年度上
    易字第282號判決上訴駁回確定等情，此有前述判決及臺灣
    高等法院被告前案紀錄表等件在卷可查。揆諸上開說明，受
    刑人於緩刑期前所犯各罪，於緩刑期內經本院判決所宣告之
    刑均未逾6個月，且均得易科罰金，是本件尚非「應」撤銷
    緩刑宣告之強制規定案件，而係刑法第75條之1第1項所定「
    得」撤銷緩刑之具裁量空間案件，法院自應行使合義務性裁
    量，其內部界限即係刑法第75條之1第1項本文明定之「足認
    原宣告之緩刑難收其預期效果，而有執行刑罰之必要者」。
五、審酌受刑人經宣告緩刑之傷害案件，其犯罪情節係受刑人於
    98年7月2日下午11時55分，與告訴人姚建榮發生口角，受刑
    人即基於普通傷害之故意，徒手毆打告訴人，致告訴人受有
    左頭皮挫傷、左臉4公分線性擦傷、右前臂挫傷、右膝挫傷
    之傷害，經告訴人報警處理而查獲，其犯後業已坦承犯行等
    情，有本院98年度朴簡字第304號判決、臺灣高等法院臺南
    分院98年度簡上字第251號判決存卷可稽，參酌其犯罪之情
    節非屬重大，法院願給予受刑人自新之機會，而併予緩刑之
    宣告；惟觀諸後案即緩刑前之98年8月14日所犯詐欺案件，
    受刑人基於詐欺取財接續犯意，於98年8月14日下午1時許，
    經由不知情之葉純盛介紹並偕同至被害人許坤彰所經營址設
    嘉義縣民雄鄉○○村○○路○段93號之「怡沁車業」，佯稱
    欲購買2台新出廠之普通重型機車，且當場選定，被害人即
    於當日下午6時許，將已過戶之2台新車（車號分別為020-HA
    J號及783-HAG號）載運至受刑人位在嘉義縣太保市○○里○
    ○路92巷1號住處，價金共計新臺幣（下同）122,000元，受
    刑人並交付1紙面額22萬元之支票以代現金給付價款，並佯
    稱俟該支票兌現後，被害人再找現98,000元，由於上開支票
    發票日有修改之情，被害人乃求證葉純盛，經確認受刑人信
    用可靠，被害人不疑有他並收下該支票，受刑人施行此詐術
    ，致被害人陷於錯誤，並交付上開2台新車予受刑人。復於
    同年8月15日，同以前開詐術，詐得另部機車等情，此有前
    開判決正本存卷可參，其漠視他人財產法益，固應予非難，
    然衡諸二案，其犯罪型態、侵害法益及社會危害程度均不相
    同，然而後案經法院斟酌情節僅宣告有期徒刑5月、4月，定
    應執行有期徒刑7月，均得易科罰金，顯見受刑人之犯罪情
    節尚屬輕微，況受刑人係於98年7月2日犯傷害罪後，於月餘
    後之同年8月14日，另行詐騙他人財物，堪信其於密接之時
    間，失慮欠周而有前開犯行，是其98年8月14日行為時尚難
    預知將來必獲致緩刑宣告，即難遽論其有故違寬典之意；且
    受刑人除上開2案件受刑之宣告後，並無其他案件繫屬，亦
    有前開臺灣高等法院被告前案紀錄表在卷可佐，足認緩刑宣
    告尚得發揮其功能，難謂其未見悔悟自新，而遽認其前案緩
    刑之宣告難收預期效果而有執行刑罰之必要，是檢察官聲請
    撤銷受刑人前案之緩刑，尚難令本院形成應撤銷之心證，應
    予駁回。
六、依刑事訴訟法第476條、第220條，裁定如主文。
中    華    民    國   100    年    9     月    30    日
                    刑事第一庭  法  官  呂美玲
上列正本證明與原本無異。
如不服本裁定，應於裁定送達後5日內向本院提出抗告狀（應附
繕本）。
中    華    民    國   100    年    9     月    30    日
                                書記官  洪敏芳